【裁判字號】    99,上易,1847
【裁判日期】    991020
【裁判案由】    竊盜
【裁判全文】
臺灣高等法院刑事判決                99年度上易字第1847號
上  訴  人  臺灣士林地方法院檢察署檢察官
上  訴  人
即  被  告  甲○○
上列上訴人因被告竊盜案件，不服臺灣士林地方法院99年度易字
第137 號，中華民國99年7月2日第一審判決（起訴案號：臺灣士
林地方法院檢察署99年度偵字第5840號，經原審依簡式審判程序
審理），提起上訴，本院判決如下：
    主  文
原判決撤銷。
甲○○攜帶兇器竊盜，累犯，處有期徒刑柒月，扣案如附表所示
之物均沒收；又攜帶兇器竊盜，累犯，處有期徒刑柒月，扣案如
附表所示之物均沒收；又攜帶兇器竊盜，累犯，處有期徒刑柒月
，扣案如附表所示之物均沒收，應執行有期徒刑壹年陸月，並於
刑之執行前，令入勞動場所強制工作年。扣案如附表所示之物
均沒收。
    事  實
一、甲○○前因竊盜案件，經國防部北部地方軍事法院93年度信
    審字第262號判處有期徒刑6月確定，於民國94年5月16 日易
    科罰金執行完畢；又因竊盜案件，經臺灣板橋地方法院以96
    年度簡字第8156號、97年度易字第648 號刑事判決，各判處
    有期徒刑5月、4月確定，並經同院98年度聲字第3304號裁定
    定應執行刑7月確定，於98年9月27日執行完畢出監（以上構
    成累犯）；又因贓物罪，經同院以96年度簡字第3895號判處
    拘役50日確定；再因竊盜罪，經同院以98年度易字第2414號
    判處有期徒刑1年、8月，應執行有期徒刑1年6月，並經本院
    以99年度上易字第990 號判決上訴駁回確定；復因竊盜罪，
    經臺灣士林地方法院以98年度易字第553號判處有期徒刑1年
    、1 年，應執行有期徒刑1年8月，並經本院以99年度上易字
    第930 號判決上訴駁回確定（此部分則不構成累犯），為有
    犯罪習慣之人。詎猶不知悔改，竟仍意圖為自己不法所有，
    攜帶其所有之金屬製扳手11支、鉗子5支、電線剪2支、長型
    扳手9支及螺絲起子7支等足以危害他人身體、生命之兇器與
    膠帶1捲、配線插座4個、保險絲3個、手電筒1支等物品，先
    於98年12月23日21時35分許，在臺北縣泰山鄉○○路，竊得
    丁○○使用之車號063-DWF 號機車及機車置物箱內丁○○之
    國民身分證、健保卡各1 張，之後因該機車之油料耗盡，而
    將該車棄置於同鄉○○○○路附近；復於99年4 月17日21時
    30 分許至18日某時前，在臺北市○○區○○街338巷22號（
    起訴書誤載為28號）前之騎樓，以前開工具破壞機車龍頭鎖
    及以配線插座、保險絲另接通電路之方式，竊取丙○○所有
    車號6GK-366號機車及安全帽1頂，得手後供己之用；另於99
    年4月18日23時許至19日4時35分前某時，在臺北市○○區○○路150巷2號前，以上揭相同之手法，竊得乙○○所有車號
    799-CYL號機車，並先後將前開車號6GK-366號機車與車號79
    9-CYL機車，騎至臺北市○○區○○路174巷磺溪便道上福佑
    宮旁之公園內擺放。嗣於99年4月19日4時35分許，經警至臺
    北市北投區○○○道巡邏，發現甲○○與另1 年籍姓名不詳
    之男子形跡可疑，員警上前盤查時，甲○○發動機車準備逃
    逸，當場為員警制伏，另名男子則趁機逃逸。當場並扣得車
    號6GK-366號、799-CYL機車2部，金屬製扳手11支、鉗子5支
    、電線剪2支、長型扳手9支及螺絲起子7支與膠帶1捲、配線
    插座4 個，保險絲3個、手電筒1支、丁○○之國民身分證、
    健保卡各1張，乃循線查知上情。
二、案經臺北市政府警察局北投分局報請臺灣士林地方法院檢察
    署檢察官偵查起訴。
     理   由
一、按被告以外之人於審判外之言詞或書面陳述雖未合於刑事訴
    訟法第159條之1至第159條之4等規定，然經當事人於審判程
    序同意作為證據，法院審酌該言詞或書面陳述作成時之情況
    ，認為適當者，亦得作為證據；當事人、代理人或辯護人於
    法院調查證據時，知有刑事訴訟法第159條第1項不得作為證
    據之情形，而未於言詞辯論終結前聲明異議者，視為有上開
    同意，同法第159條之5定有明文。本判決下引之證據，檢察
    官、被告於本院均表示同意做為證據（見本院卷第49-50頁)
    ，復未於言詞辯論終結前提出異議，依上開規定，均應認具
    證據能力，核先敘明。
二、被告甲○○於原審及本院審理時對其於前揭時、地分別持扣
    案工具竊盜上開機車，嗣為警巡邏查獲、扣得該等工具之事
    實均坦承不諱（見原審卷第36-39頁、本院卷第48-51頁），
    核與下列事證相符：
  (一)就竊得被害人丁○○機車部分
  證人即被害人丁○○之證述：其使用之車號063-DWF 號機車
    遭竊及車內尚有國民身分證、健保卡等證件失竊之情形（見
    偵查卷第100-101頁）。
  節錄被告使用之0000000000門號於98年12月23日21時46分至
    21時47分之通聯紀錄（含基地臺位置）：證明被告於98年12
    月23日晚間確曾至臺北縣泰山鄉之事實（見偵查卷第111 頁
    正背面）。
  臺北縣政府警察局車輛協尋電腦輸入單：證明車號063- DWF
    號機車遭竊之時地（見偵查卷第102頁）。
  贓物認領保管單1 張：證明被害人丁○○遭竊之國民身分證
    、健保卡各1 張，業經丁○○領回之事實（見偵查卷第41頁
    ）。
  被害人丁○○證件照片1 張：證明被害人丁○○遭竊之證件
    之事實（見偵查卷第57頁）。
  (二)就竊得被害人丙○○所有之車號6GK-366號機車部分
  證人即被害人丙○○之證述：其所有之車號6GK-366 號機車
    遭竊及機車尋回後發現機車龍頭鎖遭破壞、車前板被拆開、
    發動電路遭變更，且伊機車鑰匙未放置在車上，與車內之安
    全帽1頂亦失竊等情形（見偵查卷第24-25、98-99頁）。
  贓物認領保管單1張：證明被害人丙○○領回車號6GK-366號
    機車之事實（見偵查卷第39頁）。
  車號6GK-366號機車尋獲時之照片8張：證明該機車之電路遭
    變更等事實（見偵查卷第47-50頁）。
  (三)就竊得被害人乙○○所有之車號799-CYL號機車部分
  證人即被害人乙○○之證述：其所有之車號799-CYL 號機車
    遭竊及機車尋回後發現機車龍頭鎖遭破壞、車前板被拆開、
    電門無法發動等事實，且伊機車鑰匙未放置在車上之情形（
    見偵查卷第29-31頁）。
  贓物認領保管單1張：證明被害人乙○○領回車號799-CYL號
    機車之事實（見偵查卷第40頁）。
  車號799-CYL號機車尋獲時之照片6張：證明該機車之車前板
    遭拆除，電路遭變更等事實（見偵查卷第44-46、99-100 頁
    ）。
  (四)此外，復有證人即查獲被告之員警林有松之證述：證明查獲
    被告之經過及現場查扣機車、工具、證件、現金等事實（見
    偵查卷第97-98頁）。及扣案金屬製扳手11支、鉗子5支、電
    線剪2支、長型扳手9支及螺絲起子7支與膠帶1捲、配線插座
    4 個、保險絲3個、手電筒1支及卷附照片10張（見偵查卷第
    51-56頁）可佐。
  (五)綜上，足認被告自白與事實相符，應堪採信。本件事證明確
    ，被告3 次加重竊盜犯行俱堪認定，應依法論科。
三、按刑法第321條第1項第3 款之攜帶兇器竊盜罪，係以行為人
    攜帶兇器為其加重條件，此所謂兇器，其種類並無限制，凡
    客觀上足對人之生命、身體、安全構成威脅，具有危險性之
    兇器均屬之，且祇須行竊時攜帶此種具有危險性之兇器為已
    足，並不以攜帶之初有行兇之意圖為必要（最高法院79年臺
    上字第5253號判例參照）。查被告甲○○竊盜所攜帶之金屬
    製扳手11支、鉗子5支、電線剪2支、長型扳手9 支及螺絲起
    子7 支等屬質地堅硬之金屬利器，客觀上足以對人之生命、
    身體、安全構成威脅，具有危險性，自屬兇器。核被告上開
    3 次所為，均係犯刑法第321條第1項第3 款之攜帶兇器竊盜
    罪。上開3 罪間，犯意各別，應分論併罰。又被告有如犯罪
    事實欄所述犯罪科刑及有期徒刑執行完畢之情形，有本院被
    告前案資料表1份在卷可按，其5年內故意再犯本件有期徒刑
    以上之各罪，均為累犯，應依刑法第47條第1 項之規定各加
    重其刑。
四、原審以被告犯罪事證明確，予以論罪科刑，固非無見，惟查
    被告有犯罪習慣，應予強制工作(詳後述)，原審對此疏未詳
    查、宣告，即有未洽。是檢察官上訴意旨指原審量刑過輕、
    及被告上訴意旨謂扣案工具非凶器、並請求從輕量刑，雖均
    為無理由，惟檢察官上訴意旨另執原審未予宣告強制工作為
    不當，則為有理由，自應由本院將原判決撤銷改判，爰審酌
    被告有如犯罪事實欄所載犯罪前科，素行不佳，且因犯竊盜
    罪入監執行完畢後，猶一再違犯竊取他人機車（或連同車內
    之證件），嚴重破壞社會秩序，及其犯案之動機、目的，所
    生之損害及犯後尚知坦承犯行等一切情狀，分別量處如主文
    第二項所示之刑，並定其應執行刑。而扣案如附表所示之物
    ，均係被告所有，供本件行竊所用之物，業據被告於本院審
    理時供認不諱（見本院卷第50頁），應依刑法第38條第1項
    第2款於各次竊盜主文項下均宣告沒收。至另扣案之現金10
    萬1353元、手機2支、電話卡1張，據被告所供現金部分係其
    家人給伊，與本案無涉，且卷內並無其他證據足以證明上開
    3項物品與本件犯罪有何關係，毋庸諭知沒收，併此敘明。
五、按「十八歲以上之竊盜犯、贓物犯，有犯罪之習慣者，得於
    刑之執行前，令入勞動場所強制工作」，竊盜犯贓物犯保安
    處分條例第3條第1項定有明文。而保安處分係針對受處分人
    將來之危險性所為之處置，以達教化、治療之目的，為刑罰
    之補充制度。我國現行刑法採刑罰與保安處分雙軌制，係在
    維持行為責任之刑罰原則下，為協助行為人再社會化之功能
    ，以及改善行為人潛在之危險性格，期能達成根治犯罪原因
    、預防犯罪之特別目的。是保安處分中之強制工作，旨在對
    嚴重職業性犯罪及欠缺正確工作觀念或無正常工作因而犯罪
    者，強制其從事勞動，學習一技之長及正確之謀生觀念，使
    其日後重返社會，能適應社會生活。準此，竊盜犯贓物犯保
    安處分條例第3條第1項規定，即係本於保安處分應受比例原
    則之規範，使保安處分之宣告，與行為人所為行為之嚴重性
    、行為人所表現之危險性及對於行為人未來行為之期待性相
    當之意旨而制定，而由法院視行為人之危險性格，決定應否
    令入勞動處所強制工作，以達預防之目的。查被告有如犯罪
    事實欄所載犯罪前科及執行情形，足見被告前已有多次竊盜
    、贓物等犯行，並曾執行易科罰金、或入監服刑。又徵以被
    告在執行前案竊盜罪所處有期徒刑7月，於98年2月23日入監
    、同年9 月26日出監之前、後，竟復分別於相近之97、98年
    間再犯本案3起、另案4起（即99年度上易字第930號、第990
    號判決上訴駁回確定部分）之竊盜案件，顯見被告確有犯罪
    之習慣，並可認前案單純判處被告罪、刑，且交付有期徒刑
    之執行，均不足以遏制、矯正其習性。復參酌被告正值壯年
    ，均不思己力賺取薪資，循正當途徑購買機車使用，卻於97
    至99年間一再竊盜他人機車，嚴重破壞社會秩序、侵犯他人
    權益，具潛在之反社會危險性格，為徹底戒除竊盜惡習，自
    應藉由積極勞動之工作環境，使其等培養勤奮任事、樂觀進
    取之態度，以準備重返現實社會，足認有矯治其等惡習、培
    育其等正確觀念、性格，俾其等能於將來刑滿重返社會時，
    不再重蹈覆轍，並獲新生之必要，是就被告犯罪行為之嚴重
    性、犯罪手段所表現之危險性及對其等將來行為之期待性綜
    合觀之，實有必要令入勞動處所施以強制工作，爰依竊盜犯
    贓物犯保安處分條例第3條第1項、第4條、第5條第1項前段
    之規定，諭知於刑之執行前，令被告入勞動場所強制工作3
    年。
據上論斷，應依刑事訴訟法第369條第1項前段、第364條、第299
條第1項前段，刑法第321條第1項第3 款、第47條第1項、第38條
第1 項第2款、第51條第5款，刑法施行法第1條之1，竊盜犯贓物
犯保安處分條例第3 條第1項、第4條、第5條第1項前段，判決如
主文。
本案經檢察官鄭龍照到庭執行職務。
中    華    民    國    99    年    10    月    20    日
                  刑事第二十二庭審判長法  官  郭雅美
                                      法  官  李麗珠
                                      法  官  洪于智
以上正本證明與原本無異。
不得上訴。
                                      書記官  強梅芳
中    華    民    國    99    年    10    月    20    日
附錄：本案論罪科刑法條
中華民國刑法第321條第1項第3款
犯竊盜罪而有左列情形之一者，處6月以上、5年以下有期徒刑：
三、攜帶兇器而犯之者。
附表：
    金屬製扳手11支、鉗子5 支、電線剪2 支、長型扳手9 支及
    螺絲起子7 支、膠帶1 捲、配線插座4 個、保險絲3 個、手
    電筒1 支。

司法院資訊處製作；財團法人民間司法改革基金會備份。
